臺灣宜蘭地方法院民事簡易判決
111年度宜簡字第95號
原      告  新光產物保險股份有限公司

法定代理人  吳昕紘  
訴訟代理人  吳宜鋒  
            袁子謙  
            吳昭誼  
被      告  宋劉毅  

上列當事人間因請求侵權行為損害賠償事件，經本院於民國111
年5月3日言詞辯論終結，判決如下：
    主  文
被告應給付原告新臺幣209,481元，及自民國110年12月31日起至
清償日止，按週年利率百分之5計算之利息。
原告其餘之訴駁回。
訴訟費用由被告負擔百分之94，原告負擔百分之6。
本判決第一項得假執行。
原告其餘假執行之聲請駁回。
    事實及理由
壹、程序方面
一、按因侵權行為涉訟者，得由行為地之法院管轄，民事訴訟法
    第15條第1項定有明文。查本件原告向被告請求侵權行為損
    害賠償請求權，所主張之侵權行為地，係位於宜蘭縣員山鄉
    ，此有道路交通事故現場圖（見本案卷第6頁）可憑，故本
    院自有管轄權。
二、被告經合法通知，未於言詞辯論期日到場，核均無民事訴訟
    法第386條各款所列情形，爰依原告聲請（見本案卷第133頁
    ），由其一造辯論而為判決。
貳、實體方面
一、原告主張：原告承保第三人蘇某所有，由羅某所駕駛之自用
    小客貨車（車牌號碼詳卷，下稱：「系爭車輛」），於民國
    （下同）110年8月27日13時19分，於宜蘭縣○○鄉○○路0段000
    號附近，因被告所駕駛之自用小客車駕駛不慎，致系爭車輛
    受有新臺幣（下同）222,294元修復費用（包含工資53,825
    元、塗裝29,572元、零件138,897元）之損害，而原告已賠
    付222,294元予蘇某。爰依侵權行為及保險代位之法律關係
    ，提起本件訴訟。並聲明：被告應給付原告222,294元，及
    自起訴狀繕本送達翌日起至清償日止，按週年利率百分之5
    計算之利息；請依職權宣告假執行。
二、被告未於言詞辯論期日到場，亦未提出書狀作何聲明或陳述
    。
三、按「因故意或過失，不法侵害他人之權利者，負損害賠償責
    任」；「汽車、機車或其他非依軌道行駛之動力車輛，在使
    用中加損害於他人者，駕駛人應賠償因此所生之損害」；「
    又不法毀損他人之物者，被害人得請求賠償其物因毀損所減
    少之價額」；「負損害賠償責任者，除法律另有規定或契約
    另有訂定外，應回復他方損害發生前之原狀」；「債權人得
    請求支付回復原狀所必要之費用，以代回復原狀」，民法第
    184條第1項前段、第191條之2條、第196條、第213條第1 項
    、第3項分別定有明文。次按：「當事人對於他造主張之事
    實，於言詞辯論時不爭執者，視同自認，但因他項陳述可認
    為爭執者，不在此限」；「當事人對於他造主張之事實，已
    於相當時期受合法之通知，而於言詞辯論期日不到場，亦未
    提出準備書狀爭執者，準用第1項之規定」，民事訴訟法第2
    80條第1項、第3項規定甚明。
四、復按：「發文日期：民國81年3月28日座談機關：臺灣板橋
    地方法院資料來源：司法院公報第34卷5期66頁民事法律問
    題研究彙編第8輯118至122頁。法律問題：某甲之車使用已2
    年，為乙所過失毀損。甲依民法第196條起訴請求乙賠償所
    減損之價額（必要之修復費用），法院認為有理由時，其更
    新零件部分，於下列情形，是否視為被告已有主張，而於判
    決內予以折舊？（一）被告乙未於最後言詞辯論期日到場，
    亦未提出任何書狀，作有利於自己之聲明或陳述，經法院為
    一造辯論判決時。（二）被告乙以書狀請求駁回原告之訴，
    辯稱伊無過失，但未主張修復費用過高，亦未主張更新零件
    部分應予折舊，法院因被告未到庭，無法提出修復費用單據
    ，逕為一造辯論判決時。（三）被告到庭，經法院提示修復
    費用單據，問被告有無意見，被告答稱『無意見』時。臺灣高
    等法院審核意見：…三、對原告主張之事實，被告不為爭執
    或自認，僅免除原告之舉證責任，若原告之請求於法不合，
    法院仍應依職權予以審酌而駁回其請求，故本題情形縱乙未
    為爭執，如與民法第196條規定因毀損所減少之價額有所超
    過而非必要時，即應依職權予以折舊。…司法院第一廳研究
    意見：一、依最高法院77年第9次民事庭會議決議，物被毀
    損時，被害人依民法第196條請求賠償物被毀損所減少之價
    額，得以修復費用為估定之標準，但以必要者為限（例如：
    修理材料以新品換舊品，應予折舊）。二、題示乙毀損甲之
    汽車，甲固得請求乙賠償修復費用，惟關於更新零件部分之
    請求，應以扣除按汽車使用年限計算折舊後之費用為限；故
    此部分甲請求乙賠償之修復費用，如超過必要限度，法院應
    駁回超過部分之請求，同意審核意見」，臺灣桃園地方法院
    99年簡上字第227號民事判決︰「按事實於法院已顯著或為其
    職務上所已知者，無庸舉證。前項事實，雖非當事人提出者
    ，亦得斟酌之，民事訴訟法第278條定有明文。又原告主張
    之事實，被告不為爭執或自認，僅免除原告之舉證責任，若
    原告之請求於法不合，法院仍應依職權予以審酌而駁回其請
    求。查系爭汽車於本件損害事故發生時（即99年7月22日）
    之原狀，確係存有上開折舊之情事，此核屬於法院已顯著之
    事實，不待當事人之主張或舉證，而於修復時係以新零件更
    換有折舊情事之舊零件，亦業如前述，揆諸前揭說明，於以
    修復費用為估定回復原狀所須費用之標準時，自應於零件費
    用部份扣除折舊，始符損害賠償係回復損害事故發生前應有
    狀態之法理，上訴人前揭所辯，尚難憑採」，亦同此見解，
    是本件被告縱未於言詞辯論期日到場，亦未提出任何書狀，
    作有利於自己之聲明或陳述而視同自認，僅免除原告之舉證
    責任，若原告之請求於法不合，法院仍應依職權予以審酌而
    駁回其請求，故縱被告未為爭執，原告之請求，如與民法第
    196條規定因毀損所減少之價額有所超過而非必要時，法院
    即應依職權予以折舊，否則對被告不公。
五、經查：　　
（一）本件原告主張被告於上揭時、地發生交通事故，而系爭車
      輛因前述事故受損，經送修後支出修復費用為222,294元
      ，其中工資53,825元、塗裝29,572元、零件138,897元（
      見本案卷第4、17頁），被告應負賠償責任等語，有道路
      交通事故當事人登記聯單、道路交通事故現場圖、統一發
      票、駕駛執照、行車執照、估價單、照片等件為證（見本
      案卷第5至34頁），並有宜蘭縣政府警察局宜蘭分局110年
      12月30日、宜蘭縣政府警察局111年1月4日函檢附之交通
      事故案件相關資料、道路交通事故初步分析研判表可佐（
      見本案卷第45至98頁、第99、101、102頁），且被告已於
      相當時期受合法之通知，而於言詞辯論期日不到場，亦未
      提出書狀爭執，則依前開規定，視同自認，堪認原告之主
      張為真實。
（二）系爭車輛係110年6月出廠（未載日故以15日計算），此有
      行車執照影本在卷可稽（見本案卷第9頁），迄至本件交
      通事故發生日即110年8月27日止，系爭車輛實際使用已2
      月13日，依營利事業所得稅查核準則第95條第6項規定：
      「固定資產提列折舊採用定率遞減法者，以1年為計算單
      位，其使用期間未滿1年者，按實際使用之月數相當於全
      年之比例計算之，不滿1月者，以1月計」，則系爭車輛實
      際使用年數應為3月。
（三）而上開修復費用，零件部分既以新零件更換破損之舊零件
      ，則原告以該修復費用作為損害賠償之依據時，自應扣除
      零件折舊部分，始屬合理。依行政院（79）財字第0670號
      、臺（45）財字第1480號令頒佈之「固定資產耐用年數表
      」及「固定資產折舊率表」所示，自用小客車之耐用年數
      為5年。再依財政部（58）如財稅發字第1083號發佈之固
      定資產折舊採定率遞減法之計算方法，其每年應折舊1,00
      0分之369，則系爭車輛依前開計算扣除零件折舊額後，零
      件費用應以126,084元（詳如附表之計算式），另加上修
      復系爭車輛之工資53,825元、塗裝29,572元，則系爭車輛
      所支出之必要修復費為209,481元（計算式：126,084元＋5
      3,825元＋29,572元＝209,481元），逾此部分，即屬無據。
六、末按被保險人因保險人應負保險責任之損失發生，而對於第
    三人有損失賠償請求權者，保險人得於給付賠償金額後，代
    位行使被保險人對於第三人之請求權；但其所請求之數額，
    以不逾賠償金額為限，保險法第53條第1項定有明文。原告
    既已為保險給付，參諸上開規定，在此範圍內，被保險人蘇
    某對被告之209,481元侵權行為損害賠償請求權即法定移轉
    於原告。
七、綜上所述，原告依侵權行為及保險代位之法律關係，請求被
    告應給付原告209,481元，及原告請求被告自起訴狀繕本送
    達翌日即110年12月31日（見本案卷第43頁送達證書）起至
    清償日止，按週年利率百分之5計算之利息，即屬有據，應
    予准許，逾此部分則無理由，應予駁回，駁回部分之假執行
    聲請應一併駁回。
八、本件原告勝訴部分係依民事訴訟法第427條第1項規定，適用
    簡易訴訟程序所為被告敗訴之判決，依同法第389條第1項第
    3款規定，應職權宣告假執行。原告就此部分陳明請依職權
    宣告假執行，僅係促使本院依職權宣告假執行，爰不另為准
    駁之諭知。
九、訴訟費用負擔之依據：民事訴訟法第79條。
中　　華　　民　　國　　111 　 年　　5 　 月　　17  　日
                  宜蘭簡易庭  法  官  伍偉華
以上正本係照原本作成。
如對本判決上訴，須於判決送達後二十日之不變期間內，向本院
提出上訴狀（應附繕本）。
如委任律師提起上訴者，應一併繳納上訴審裁判費。
中　　華　　民　　國　　111 　年　　5 　　月　　17　　日
                               書記官  邱信璋
附表：    
（新臺幣，元以下4 捨5 入）
折舊時間           金額
第1年折舊值        138,897×0.369×(3/12)=12,813
第1年折舊後價值    138,897-12,813=126,084